臺灣臺中地方法院刑事判決　　　　　　　99年度易字第2347號
公　訴　人　臺灣臺中地方法院檢察署檢察官
被　　　告　郭美筠
選任辯護人　謝尚修律師
　　　　　　張慶宗律師
被　　　告　何宜晉
選任辯護人　李仲景律師
上列被告等因詐欺案件，經檢察官提起公訴（九十九年度偵字第
三六六０號、第六六四三號、第八六四二號、第一一七一０號）
，本院判決如下：
    主    文
何宜晉幫助犯詐欺取財罪，處有期徒刑肆月，如易科罰金，以新
臺幣壹仟元折算壹日。
郭美筠無罪。
    犯罪事實
一、何宜晉在可預見某一姓名年籍均不詳之成年人無故取得他人
    之帳戶及提款卡（含密碼）使用，乃俾利於迴避員警之查緝
    ，其後可能將取得之帳戶供作遭詐欺取財之受害人匯款時指
    定帳戶之用，且其發生不違背本意之情形下，仍基於幫助該
    名成年人向他人詐欺取財之不確定故意，於民國九十八年十
    一月二十一日跨行提領其下列大里郵局帳戶內之一百元款項
    後起至九十八年十二月二十四日前之某時，在不詳處所，將
    其所有之中華郵政股份有限公司大里郵局局號000000
    0號、帳號0000000號（下稱大里郵局）、聯邦商業
    銀行民權分行帳號000000000000號（下稱聯邦
    銀行）等帳戶之存摺、提款卡及密碼，提供予某一不詳年籍
    之詐騙者供任意使用，而以此方式幫助該名成年人為詐欺取
    財犯行時不易遭查獲。其後該名成年人取得何宜晉上開帳戶
    之存摺、提款卡及密碼後，即基於意圖為自己不法所有之詐
    欺取財犯意，先後於如附表編號二至五所示之時、地，以如
    附表編號二至五所示之方式，向如附表編號二至五「被害人
    」欄所示之鄭以婷等人詐騙，致如附表編號二至五「被害人
    」欄所示之鄭以婷等人均不疑有他，因陷於錯誤，而分別於
    如附表編號二至五所示之時、地，將所有如附表編號二至五
    所示之款項，以匯款或轉帳方式存入何宜晉上開帳戶內。嗣
    因如附表編號二至五「被害人」欄所示之鄭以婷等人發覺受
    騙報案後，經員警查得上揭帳戶均係何宜晉本人所申請，始
    循線獲悉上情。
二、案經桃園縣政府警察局大園分局報請臺灣桃園地方法院檢察
    署呈請臺灣高等法院檢察署檢察長核轉臺灣臺中地方法院檢
    察署檢察官偵查起訴，暨臺中市政府警察局清水分局、臺中
    市政府警察局霧峰分局、新北市政府警察局板橋分局分別報
    請臺灣臺中地方法院檢察署檢察官提起公訴。
    理    由
壹、證據能力之程序部分：
    按被告以外之人於審判外之言詞或書面陳述，除法律有規定
    者外，不得作為證據，刑事訴訟法第一百五十九條第一項固
    定有明文；惟被告以外之人於審判外之陳述，雖不符刑事訴
    訟法第一百五十九條之一至第一百五十九條之四之規定，而
    經當事人於審判程序同意作為證據，法院審酌該言詞陳述作
    成時之情況，認為適當，亦得為證據；當事人、代理人或辯
    護人於法院調查證據時，知有第一百五十九條第一項不得為
    證據之情形，而未於言詞辯論終結前聲明異議者，視為有前
    項之同意，同法第一百五十九條之五亦有明文。查被害人鄭
    以婷、徐如婷、張紹瑜、丁伊珊及陳麗琴等人於警詢時之證
    述，雖均屬審判外之陳述，然檢察官、被告及辯護人等於本
    院行準備程序及審理中對於上開被害人警詢筆錄之證據能力
    既未予爭執，本院審酌上開被害人於警詢中之陳述，係於員
    警查獲之初立即製作，對案發情況之記憶當甚為清晰，不致
    發生一般傳聞證據中被害人記憶瑕疵之風險，且其等證述情
    節與卷證相符，並無不宜作為證據之情事，依刑事訴訟法第
    一百五十九條之五之規定，認上揭被害人於警詢中之陳述，
    具有證據能力，適為本案之證據。次按除法律另有規定外，
    實施刑事訴訟程序之公務員因違背法定程序取得之證據，其
    有無證據能力之認定，應審酌人權保障及公共利益之均衡維
    護，刑事訴訟法第一百五十八條之四定有明文；惟本案所引
    用之非供述證據，並無證據證明係實施刑事訴訟程序之公務
    員違背法定程序所取得，亦認均具有證據能力，合先敘明。
貳、被告何宜晉之有罪部分：
一、訊據被告何宜晉固不否認該聯邦銀行及大里郵局帳戶為其所
    申設，嗣後如附表編號二至五「被害人」欄所示之鄭以婷等
    人分別於如附表編號二至五所示之時、地，將所有如附表編
    號二至五所示之款項，以匯款或轉帳方式存入被告何宜晉上
    開帳戶，並旋遭提領一空，而九十八年十二月二十四日其已
    未持有上開二帳戶，上開大里郵局帳戶其後則遭列為警示帳
    戶，其則事後於九十八年十二月二十六日始辦理電話掛失等
    情不諱；然仍矢口否認有何幫助詐欺取財之犯行，辯稱：其
    係於九十八年十二月二十五日下午，在其位於臺中市○○路
    ○段八二四號二四樓之七住處，欲將上開原本放在包包內之
    聯邦銀行帳戶及提款卡拿出放好，方發現連同大里郵局之帳
    戶資料均已不在包包內，上開物品應係遭某一自稱森先生之
    人假冒欲代其申辦貸款者，在其上開住處樓下，趁其不注意
    之際同時竊走，因其聯邦銀行之原始密碼資料與存摺及提款
    卡放在一起，另大里郵局之密碼則以很小的字寫在存摺內頁
    ，故該等密碼資料亦同時遭竊，其因於九十八年十二月間向
    中古車行業務員陳展鋒購買車輛，急需貸款，而陳展鋒向其
    陳稱申辦貸款須提出帳戶資料，其原本提供予陳展鋒之帳戶
    資料，復經陳展鋒表示交易資料不佳，其間適巧另有某一自
    稱為其代辦貸款之陳主任撥打電話向其陳稱將派人至其住處
    拿取帳戶影本資料，且須提供帳戶正本以供核對，其遂將上
    開聯邦銀行及大里郵局帳戶存摺正本及提款卡帶下樓，其僅
    交付該等存摺影本予陳主任派來收取資料之森先生，其餘該
    等存摺正本及提款卡連同上開密碼資料，應係遭該名森先生
    所竊取，又其平日均有購買金飾保值之習慣，且有從事業務
    員及廣告看板出租等收入來源，尚無缺錢花用，況其於九十
    八年十二月二十五日下午發現該等帳戶資料遭竊時，數度撥
    打電話尋找陳主任及森先生，然均未聯絡上，隨即於九十八
    年十二月二十六日以電話向上開銀行辦理掛失，並報警處理
    ，可見其當無自行提供上開帳戶容任他人任意使用之意云云
    。經查：
（一）上開聯邦銀行及大里郵局帳戶確係被告何宜晉本人所申設
      取得使用，而如附表編號二至五「被害人」欄二所示之鄭
      以婷等人分別於如附表編號二至五所示之時、地，將所有
      如附表編號二至五所示之款項，以匯款或轉帳方式存入被
      告何宜晉上開帳戶，並旋遭提領一空，而九十八年十二月
      二十四日被告何宜晉已未持有上開二帳戶，而大里郵局帳
      戶其後則於九十八年十二月二十四日已遭列為警示帳戶，
      被告何宜晉則迨至九十八年十二月二十六日方以電話向聯
      邦銀行及大里郵局辦理掛失等情，為被告何宜晉所不否認
      ，並據被害人鄭以婷、徐如婷、張紹瑜及丁伊珊等人分別
      於警詢時指證在卷，另有聯邦商業銀行九十九年一月十二
      日（九九）聯銀中字第五號函及其函覆被告何宜晉上開帳
      戶之開戶基本資料及交易往來明細（詳見臺中市政府警察
      局清水分局中縣清警偵字第０九九００二０一五一號卷第
      二八頁至第三二頁）、中華郵政股份有限公司臺中郵局九
      十九年一月十二日中管字第０九九二一００一四二號函及
      其函覆被告何宜晉上開大里郵局帳戶之存簿儲金帳戶立帳
      申請書及交易詳情（詳見臺中市政府警察局霧峰分局中縣
      霧警偵字第０九九００五一三六七號卷第十一頁至第十六
      頁）、聯邦銀行存款憑條（鄭以婷）、郵政國內匯款執據
      （鄭以婷）各一張（詳見臺中市政府警察局清水分局中縣
      清警偵字第０九九００二０一五一號卷第十九頁至第二十
      頁）、被害人徐如婷提供之中國信託自動櫃員機交易明細
      表二紙（詳見臺中市政府警察局霧峰分局中縣霧警偵字第
      ０九九００五一三六七號卷第十七頁）、被害人張紹瑜提
      供之郵政自動櫃員機交易明細表四紙（詳見臺中市政府警
      察局霧峰分局中縣霧警偵字第０九九００五一三六七號卷
      第十八頁）、被害人丁伊珊提供之彰化銀行自動櫃員機交
      易明細表及郵政自動櫃員機交易明細表各一紙（詳見臺中
      市政府警察局霧峰分局中縣霧警偵字第０九九００五一三
      六七號卷第十九頁）及被告何宜晉所有聯邦商業銀行九十
      九年四月十四日（九九）聯銀中字第二七號函及其函覆之
      何宜晉帳號000000000000號金融卡語音掛失
      資料及電話通話明細（詳見九十九年度偵字第三六六０號
      卷第一三五頁至第一三六頁及第九七頁）等在卷可憑，足
      見被告何宜晉上揭聯邦銀行及大里郵局帳戶資料確已於九
      十八年十二月二十四日起，遭詐欺者利用以為詐欺犯行使
      用之人頭帳戶，並旋即於同日及翌日將款項提領一空，而
      被告何宜晉則遲至九十八年十二月二十六日方以電話辦理
      掛失等情，堪先認定為真。
（二）至被告何宜晉雖仍以前揭情詞置辯。而查，觀諸被告何宜
      晉於警詢、偵查、本院準備程序及審理時雖數度陳稱：「
      因為我在九十八年十二月準備要向陳展鋒買休旅車，但現
      金不夠，所以陳展鋒要幫我申請汽車貸款，但我不曉得幫
      我向誰申請，後來有一位自稱賣車的男子自稱陳主任打電
      話來找我，聯絡電話0000000000號，知道我存
      摺不夠漂亮，要幫我存摺做漂亮一點，可以比較容易向銀
      行貸款，他是打到我0000000000號電話；後來
      該男子找一位自稱森先生的男子，他於九十八年十二月二
      十四日去我們家樓下找我，他要拿我存摺的封面影本，要
      我拿存摺正本給他比對，我有拿存摺正本給森先生過目，
      之後我就放在我包包內，後來我就沒有把存摺交給森先生
      …我認為我在與森先生聊天過程中，是森先生把我皮包內
      的聯邦銀行、郵局存摺及提款卡偷走。（問：陳展鋒的聯
      絡電話？）0000000000號。森先生的電話是0
      000000000號，我於九十八年十二月二十五日下
      午發現該等帳戶資料遭竊時，數度撥打電話尋找陳主任及
      森先生，然均未聯絡上，隨即於九十八年十二月二十六日
      以電話向上開銀行辦理掛失，並報警處理。」等情在卷；
      且查，被告何宜晉確有於九十八年十二月二十五日購得一
      部休旅車並辦理過戶等情，亦有汽車車籍查詢、汽車車主
      歷史查詢、汽車異動歷史查詢、汽車過戶登記書及車主委
      託汽車買賣業代辦車輛過戶委託書等存卷可參（詳見本院
      案卷第一一五頁至第一二一頁）；又比對被告何宜晉所使
      用門號0000000000號之行動電話，確曾自九十
      八年十二月十四日十時零分十三秒起至九十八年十二月三
      十一日十九時三十六分二十六秒止，與被告何宜晉所稱陳
      展鋒之人所使用門號0000000000號行動電話有
      多次通話紀錄等情，亦有門號0000000000號行
      動電話之亞太行動資料查詢存卷足稽（詳見九十九年度偵
      字第三六六０號卷第一四五頁），堪認被告何宜晉辯稱其
      於案發時日左右確有向友人陳展鋒購買一部車輛之情等語
      ，固屬真實。然查，觀諸被告何宜晉既曾於偵查及本院行
      準備程序及審理中陳稱：「賣車的人說要我提供二本存摺
      作為銀行徵信用。（問：既然郵局帳戶沒有錢，如何用以
      徵信貸款？）因為賣車業務陳展鋒說的。（問：陳展鋒有
      叫你拿二本存這帳戶做貸款徵信用？）對，他說做貸款用
      。（問：你郵局及聯邦銀行帳戶都賠錢，陳展鋒要如何幫
      你利用這二本帳戶貸款？）他說他會靠他的關係幫我用這
      二本存摺去辦貸款。」（詳見九十九年度偵字第三六六０
      號偵查案卷第一六二頁）、「陳展鋒要幫我申請汽車貸款
      ，但我不曉得幫我向誰申請，後來有位自稱賣車的陳主任
      打電話給我，知道我存摺不夠漂亮，要幫我存摺作漂亮一
      點，可以比較容易向銀行貸款…聊天當中森先生要我將身
      分證給他影印，但我沒有給他，後來又要我把駕照給他影
      印。」（詳見九十九年度偵字第三六六０號偵查案卷第一
      八頁）、「（問：陳展鋒與陳主任之關係？）我在警局作
      筆錄時，…我問陳展鋒是否有認識小陳之人，陳展鋒說沒
      有，且還怪我為何不跟他確認是不是認識小陳這件事，我
      還問他有無將我要貸款的事告訴別人，陳展鋒說沒有。」
      （詳見九十九年度偵字第三六六０號偵查案卷第八八頁）
      、「我買車的業務員（指陳展鋒）跟我說我第一次存摺不
      夠漂亮，我第一次提供霧峰農會及大里郵局帳戶，是提供
      存摺影本，審核過程中有一個陳先生打電話給我，叫我再
      提供別的帳戶，我就提供大里郵局存簿及聯邦銀行存摺之
      影本…他說我郵局存摺明細不夠漂亮，不知道為何還是要
      跟我要郵局資料，我也不覺得奇怪，我說我大部分都在郵
      局出入，第一次拿給那個業務後，二個禮拜詐騙者（指陳
      主任等）就跟我聯絡。」及「（問：既然要辦貸款，為何
      交出之交易明細均不夠漂亮？）是，我也堅持說辦得過就
      買，辦不過就不要買了，但是賣我車子之人說要他幫我，
      說會動用所有關係幫我，他是業務員。…（問：汽車過戶
      登記書上是否你簽名蓋章？）我沒有蓋，是陳展鋒到我住
      家樓下拿我身分證正本及印章，說辦理過戶一定要身分證
      正本及印章，他說辦完會拿回來還我。但沒有拿回來還我
      ，我也蠻緊張的。」等語在卷（詳見本院案卷第二五頁至
      第二六頁及審理筆錄），佐以被告何宜晉所購上開車輛乃
      於九十八年十二月二十五日即完成過戶等情，已如上述，
      可見被告何宜晉所稱售車業務員陳展鋒倘若確有代被告何
      宜晉申辦汽車貸款之情事，亦業已於向被告何宜晉收取霧
      峰農會及大里郵局存摺影本之際，即向被告何宜晉保證必
      代為申辦取得汽車貸款，則被告何宜晉理當知悉陳展鋒蓋
      無再行要求其另行交付其他帳戶之可能，而遭他人詐騙竊
      取上開帳戶資料之餘地，且陳展鋒既未曾將任何被告何宜
      晉申辦貸款資料不夠漂亮等情透露他人，更早於九十八年
      十二月二十五日前某日即向被告何宜晉取得被告何宜晉之
      身分證正本，並於九十八年十二月二十五日前即已完成車
      輛貸款事宜，且方得於當日完成汽車過戶手續，其後則遲
      未歸還身分證正本予被告何宜晉無訛，從而，足見被告何
      宜晉辯稱申辦貸款其間另有陳主任之人向其表示帳戶不夠
      漂亮，須另行交付其他帳戶，其遂再行交付聯邦銀行帳戶
      及前曾交付之大里郵局帳戶影本，且該名森先生之人於九
      十八年十二月二十四日尚曾向其要求交付身分證影印，其
      則未予同意云云，顯與事實相悖，無足憑信。蓋以被告何
      宜晉既於九十八年十二月二十五日前即將上開過戶等身分
      證資料自行交予陳展鋒收執，且陳展鋒已表示係供作辦理
      汽車過戶之用，則被告何宜晉於此時應當知悉陳展鋒業已
      代為申得貸款，方可辦理汽車過戶，焉有其後再行將上開
      帳戶資料交予不相識之自稱陳主任及森先生者申辦貸款，
      或者於陳展鋒事後向其收取上開過戶資料時，未曾向陳展
      鋒探詢是否另有代為申辦貸款之陳主任等人及其原申辦進
      度為何，竟迨至警局制作筆錄時方詢問陳展鋒上情之理。
      準此，已堪認被告何宜晉辯稱上開帳戶係自稱陳主任及森
      先生者假借欲代為申辦上開汽車貸款而向其竊得者云云，
      顯非可信。
（三）又查，被告何宜晉於偵查中固曾陳稱：「（問：九十八年
      十二月二十五日發係帳戶遺失，有無辦理掛失？）當日二
      十五日我沒有辦理掛失，但我有用0000000000
      號電話打給森先生及陳主任，但他們二人都沒接我電話。
      我於九十八年十二月二十六日就打電話向聯邦銀行等辦理
      掛失…九十八年十二月二十八日星期一再去臺中市第五分
      局松安派出所報案，是我東西被偷。…我以為星期一再去
      警局報案就好了。」（詳見九十九年度偵字第三六六０號
      偵查案卷第一九頁）等語在卷；惟觀諸被告何宜晉前於警
      詢時乃曾陳稱：「我於九十八年十二月二十六日上午大電
      話至郵局，因星期六郵局沒上班，接電話的櫃台要我星期
      一上班時間再到郵局櫃檯辦理掛失，我沒有向警察單位報
      案。」等語詳實（詳見臺中市政府警察局霧峰分局中縣霧
      警偵字第０九九００五一三六七號卷第四頁），又參以被
      告何宜晉未曾於九十八年十二月二十八日報案遭竊等情，
      亦有臺中市政府警察局清水分局九十九年四月二十九日函
      及公務電話紀錄等存卷可參（附於九十九年度偵字第三六
      六０號偵查案卷第一五０頁至第一五一頁），且被告何宜
      晉所使用門號0000000000號行動電話雖自九十
      八年十二月二十三日下午三時四十八分四十六秒起至同年
      月二十四日下午五時二十九分二十八秒止，曾與號碼00
      00000000號行動電話持用人各有每日二次之往來
      聯繫紀錄等情無訛，然其後至九十八年十二月三十一日止
      ，則尚無任何撥打未通等紀錄，亦有遠傳資料查詢及門號
      0000000000號行動電話之亞太電信資料查詢附
      卷可參（詳見九十九年度偵字第三六六０號卷第三０頁、
      第三二頁至第三四頁），另被告何宜晉所使用門號000
      0000000號行動電話，自九十八年十二月二十三日
      起至同年月三十日止，則未曾與號碼000000000
      0號行動電話持用人有任何電話互撥或撥打未通之紀錄等
      情，亦有門號0000000000號行動電話之亞太電
      信資料查詢及台灣大哥大資料查詢等附卷可參（詳見九十
      九年度偵字第三六六０號卷第三二頁至第三四頁及第四九
      頁），足見被告何宜晉辯陳其於九十八年十二月二十五日
      下午發現遭竊後未隨即辦理掛失，乃因其先以所有000
      0000000號電話打給森先生及陳主任，但他們二人
      均未接電話，方於九十八年十二月二十六日打電話向聯邦
      銀行等辦理掛失，且於同年十二月二十八日星期一再去臺
      中市第五分局松安派出所報案表示上開其所有上開物品遭
      竊等上開情詞，顯與事實不符，無足憑信。從而，益徵被
      告何宜晉辯稱其上開帳戶資料係因買車欲辦貸款，而於九
      十八年十二月二十四日中午左右，遭某一自稱森先生之人
      在其上開住處樓下竊走云云，無足憑信，否則被告何宜晉
      豈有於九十八年十二月二十四日將上開帳戶正本提出供該
      名森先生核對時，卻連同提款卡資料亦一併帶至現場，且
      上樓回家後未隨即取出，而迄至翌日方發現遭竊，復未於
      發現之際隨即以電話向銀行、郵局辦理掛失並向警局報案
      ，亦未撥打電話向陳主任及森先生查證追究，竟迨至上開
      帳戶內之詐欺款項已遭全數提領殆盡後，方為電話掛失之
      舉，且自始均未向警局報案表示上開物品如何遭竊等情之
      餘地。至案發當時被告何宜晉所使用門號0000000
      000號行動電話，確曾自九十八年十二月二十三日十五
      時四十八分四十六秒起，與門號0000000000號
      行動電話持用人間有數次往來聯繫之紀錄等情，固有門號
      0000000000號行動電話之亞太電信資料查詢附
      卷可參（詳見九十九年度偵字第三六六○號卷第九五頁至
      第九六頁）；然而，本案既無相關證據足認門號0000
      000000號行動電話持用人余遠來乃係被告何宜晉所
      稱自稱陳主任之人，又其間上開通話內容究為何，自尚無
      足作為有利被告何宜晉之證據，附此說明。
（四）另被告何宜晉雖亦辯稱其平日均有購買金飾保值之習慣，
      且有房產，並有從事業務員及廣告看板出租等收入來源，
      尚無缺錢花用，自無交付上開帳戶之可能云云，並提出戶
      籍謄本、發票、利息收據、匯款申請書等資料、黃金保單
      及租賃契約書等附卷為據。然查，依被告何宜晉於本院行
      準備程序及本院審理中陳稱：「我第一次提供霧峰農會及
      大里郵局帳戶影本，但業務員說不夠漂亮…我大部分都在
      郵局出入…我是每個帳戶都不漂亮，我有時會購買黃金，
      因黃金有增值空間，我都不變賣金飾。我車子貸款是二十
      六萬元，我工作斷斷續續，買車時我有存款三、四萬元，
      但不知存在何存簿內。」（詳見本院案卷第二五頁至第二
      六頁）、「（問：九十八年十一月二十一日大里郵局帳戶
      是否有跨行提款一百元？）有時我缺小錢時，我會領一下
      。（問：從交易明細看來，九十八年二月至十一月間是否
      經常缺小錢？）是。我去便利商店買東西，有時缺小錢我
      就會領一下。薪資我都是領現金，沒有存到帳戶內。（問
      ：帳戶內的錢如何來？）那是我自己的事業。」（詳見本
      院審理筆錄）等情，佐以被告何宜晉上開大里郵局帳戶於
      本案發生前僅曾由被告何宜晉於九十八年二月二十三日及
      同年十一月二十一日各別零星跨行提款二百元、三百元及
      一百元，其後則僅餘提款機無法提領之九十元餘額，另被
      告何宜晉上開聯邦銀行帳戶內，由被告何宜晉所為之最後
      一次提款金額乃於九十五年十月二十七日提款六百元，本
      案案發時則僅餘八十一元等情，業為被告何宜晉所是認，
      且有上開大里郵局客戶歷史交易清單（詳見霧峰分局警詢
      案卷第十六頁）及聯邦銀行交易明細（詳見清水分局警詢
      案卷第三一頁）存卷可參，顯見被告何宜晉所有上開資金
      出入及供其從事自己事業存款之大里郵局存摺帳戶內，於
      本案案發前僅有不足百元之存款，其餘聯邦銀行及霧峰農
      會之帳戶內亦無其他多餘存款，是縱其平日有購買金飾保
      值之情，然數量既非鉅，此有被告何宜晉提出之銀樓收據
      及保單等附卷可參（附於本院審理筆錄後），且被告何宜
      晉亦表示未曾有變賣之意，又其購買二十六萬元之中古車
      輛尚需申辦貸款支應，自已屬顯無資力甚明，從而，被告
      何宜晉辯稱其當時仍有上開工作及廣告看板出租收入，極
      具資力云云，已非無疑。另查，被告何宜晉所為廣告看版
      出租部分，多係本案發生後之九十九年間起出租，案發時
      僅有自九十八年十一月起出租十三個月共計七千餘元之收
      入等情，亦有廣告設置租賃契約書及租賃契約書等在卷可
      參（附於本院審理筆錄後）；又被告何宜晉固亦提出其自
      九十八年十月二十六日起至里得實業有限公司任職外務員
      之在職證明書為據（附於本院案卷第六二頁），辯稱案發
      之際其每月均有二萬元左右之收入，生活經濟不虞匱乏云
      云，然而，被告何宜晉前均未曾報稅，且尚查無被告何宜
      晉之九十八年度報稅資料等情，既為被告何宜晉所是認，
      亦有財政部臺灣省中區國稅局東山稽徵所九十九年十月二
      十二日中區國稅東山二字第０九九００二三二０六號函覆
      納稅義務人何宜晉九十八年度綜合所得稅尚無申報紀錄等
      語存卷足參（詳見本院案卷第一三二頁），再再可見被告
      何宜晉辯稱其有上開充足之收入供生活支出，尚無自行交
      付上開帳戶供他人任意使用之必要云云，實非可信。至被
      告何宜晉固亦提出房產證明為據，然而，此部分既僅足認
      定被告何宜晉確有足供其安身立命之處所可居，尚非表示
      被告何宜晉即無需款花用之情，自亦無足資為有利被告何
      宜晉之認定甚明。綜上，被告何宜晉上開大里郵局帳戶乃
      自九十八年十一月二十一日由被告何宜晉本人跨行提領其
      內一百元款項後起即無任何交易資料，迨至同年十二月二
      十四日及二十五日則分別有上開如附表編號二至五所示被
      害人所匯入或轉帳之款項交易，被告何宜晉則適巧於該等
      款項均遭提領殆盡後之次日即同年月二十六日始以電話向
      銀行及郵局辦理掛失等情，已如前述，顯而易見被告何宜
      晉上開帳戶資料乃係被告何宜晉於九十八年十一月二十一
      日跨行提領其大里郵局帳戶內之一百元款項後起至同年十
      二月二十四日被害人遭詐騙前之某時交予他人使用，並約
      定其提供該等帳戶之使用期限至九十八年十二月二十六日
      前等情，堪可認定。
（五）再者，倘若被告何宜晉並非主動將其上開存摺、提款卡及
      密碼交予他人使用，則該拾獲或竊取該等物品之人，縱使
      發現其上有密碼，亦可能顧及所有人隨時都有可能報警或
      向銀行掛失而不能使用，尚不致在大費週章，施以詐術，
      騙取被害人財物，使之匯款後，冒著可能為所有人掛失而
      無法領款之風險為是；況參以郵政儲金或銀行帳戶可供款
      項之存匯、提領，一般人均可輕易申請開設，並無任何資
      格條件之限制，苟有使用金融存款帳戶之正當用途，自以
      使用其本人或可信賴之親友申請之帳戶，最為便利安全，
      始可避免帳戶名義人反悔或心存歹念，利用通知掛失止付
      、變更存戶印鑑圖章或換摺之方式，將帳戶內之款項領走
      一空，反致使用帳戶人蒙受損失，苟非為犯罪等不法目的
      或為掩飾自己真實身分，並藉以逃避查緝，依常情並無捨
      棄自己申設帳戶而迂迴以花費金錢或其他方法向無相當信
      賴關係之陌生人取得帳戶使用之理，且近年來詐財之犯罪
      類型層出不窮，該等犯罪，多數均係利用他人帳戶作為詐
      欺所得財物之出入帳戶，業經媒體廣為披載，是依一般人
      通常之知識、智能及經驗，均已詳知向陌生人購買、承租
      或其他方法取得帳戶者，多係欲藉該帳戶取得不法犯罪所
      得，且隱匿帳戶內資金之實際取得人之身分，以逃避追查
      ，則被告何宜晉係成年且有智識之人，對此亦應知之甚詳
      ，自難諉稱不知。又按刑法上之故意，分直接故意（確定
      故意）與間接故意（不確定故意），「行為人對於構成犯
      罪之事實，明知並有意使其發生者」為直接故意；又「行
      為人對於構成犯罪之事實，預見其發生而其發生並不違背
      其本意者」為間接故意；綜上，足證被告何宜晉確有將其
      上開帳戶資料連同密碼交予他人使用，對於交付上開帳戶
      之存簿及提款卡予該姓名年籍不詳之詐欺者，將可能被用
      來作為詐欺取財等非法用途上，應有所預見，且不違背其
      本意無訛，而其辯稱其聯邦銀行及大里郵局帳戶之存簿、
      提款卡及密碼均同時遭竊云云，顯非實在，不足採信。是
      以，被告何宜晉猶仍提供其所有上開帳戶予該名年籍不詳
      之詐欺者使用，當堪認被告何宜晉亦有容任該詐騙者將其
      所有上開帳戶作為詐欺取財之匯款指定帳戶使用，準此，
      被告何宜晉顯有幫助詐欺取財之不確定故意存在，應堪認
      定。
（六）末按刑法上之幫助犯，係指以幫助之意思，對於正犯資以
      助力，而未參與實施犯罪之行為者而言；查本件被告何宜
      晉將其所有上開二帳戶提供予該名詐欺者作為遭詐欺取財
      之受害人匯款指定之帳戶，乃係基於幫助他人詐欺取財之
      犯意，而被告何宜晉提供上開帳戶之行為，復屬詐欺取財
      構成要件以外之行為，則被告何宜晉自屬以幫助之意思，
      參與詐欺取財構成要件以外之行為，應以詐欺取財之幫助
      犯論。基上可證，本案事證明確，被告何宜晉之犯行，堪
      予認定。
二、核被告何宜晉所為，係犯刑法第三十條第一項前段、第三百
    三十九條第一項之幫助詐欺取財罪。被告何宜晉以一同時交
    付上開二帳戶之行為，同時致如附表編號二至五所示被害人
    鄭以婷等四人受騙，均為想像競合犯，應依刑法第五十五條
    規定，從一重處斷。又被告何宜晉係幫助他人犯詐欺取財罪
    ，為從犯，應依刑法第三十條第二項之規定，按正犯之刑度
    ，減輕其刑。爰審酌被告何宜晉前無不良素行，有臺灣高等
    法院被告前案紀錄表附卷可憑，然其交付上開帳戶供他人使
    用，手段雖屬平和，惟此使詐騙者得以掩飾真實身分，助長
    社會犯罪風氣及增加查緝犯罪之困難，其行為殊屬不當，再
    兼衡酌被告何宜晉本身並未實際參與本案詐欺取財之犯行，
    可非難性較小，又其所為招致如附表編號二至五所示被害人
    總受騙之金額非微，然被告何宜晉犯罪後否認犯行，且自始
    均無賠償該等被害人之意，其犯罪後之態度非佳等一切情狀
    ，量處如主文所示之刑，並諭知易科罰金之折算標準。
、被告郭美筠之無罪部分：
一、公訴意旨略以：被告郭美筠乃具相當社會生活經驗之人，明
    知對於貿然將自己開立之金融帳戶之存摺、提款卡及密碼，
    交付予其他不熟悉人任意使用，可能因此供人利用為犯罪所
    用，且對於幫助他人從事詐欺不法犯罪有所預見，仍於不違
    背其本意情形下，基於幫助詐欺者向他人詐欺取財之未必故
    意，於民國九十八年十二月二十四日下午六時四十八分許前
    之某時，在不詳處所，將其所有之聯邦商業銀行大園分行帳
    號000000000000號（下稱聯邦銀行）及合作金
    庫商業銀行沙鹿分行帳號0000000000000號（
    下稱合庫銀行）帳戶之存摺、提款卡及密碼等資料交付某一
    姓名年籍均不詳之詐欺者作為向他人詐欺取財犯行使用。其
    後該名成年人取得郭美筠上開帳戶之存摺、提款卡及密碼後
    ，即基於意圖為自己不法所有之詐欺取財犯意，先後於如附
    表編號一、二所示之時、地，以如附表編號一、二所示之方
    式，向如附表編號一、二「被害人」欄所示之陳麗琴及鄭以
    婷詐騙，致如附表編號一、二「被害人」欄所示之陳麗琴及
    鄭以婷均不疑有他，因陷於錯誤，而分別於如附表編號一、
    二所示之時、地，將所有如附表編號一、二所示之款項，以
    匯款或轉帳方式存入被告郭美筠上開帳戶內。嗣因如附表編
    號一、二「被害人」欄所示之陳麗琴及鄭以婷發覺受騙報案
    後，經員警查得上揭帳戶係被告郭美筠本人所申請，始循線
    獲悉上情。因認被告郭美筠涉犯刑法第三十條第一項前段、
    第三百三十九條第一項之幫助詐欺取財罪嫌云云。
二、按犯罪事實應依證據認定之，無證據不得認定犯罪事實；不
    能證明被告犯罪者，應諭知無罪之判決，刑事訴訟法第一百
    五十四條第二項、第三百零一條第一項分別定有明文。又認
    定不利於被告之事實，須依積極證據，苟積極證據不足為不
    利於被告事實之認定時，即應為有利於被告之認定，更不必
    有何有利之證據；認定犯罪事實所憑之證據，雖不以直接證
    據為限，間接證據亦包括在內，然而無論直接或間接證據，
    其為訴訟上之證明，須於通常一般之人均不致有所懷疑，而
    得確信為真實之程度者，始得據為有罪之認定，若其關於被
    告是否犯罪之證明未能達此程度，而有合理性懷疑之存在，
    致使無從形成有罪之確信，根據「罪證有疑，利於被告」之
    證據法則，即不得遽為不利於被告之認定。再事實之認定，
    應憑證據，如未能發現相當證據，或證據不足以證明，自不
    能以推測或擬制之方法，以為裁判之基礎。又刑事訴訟法第
    一百六十一條第一項規定：檢察官就被告犯罪事實，應負舉
    證責任，並指出證明之方法。因此，檢察官對於起訴之犯罪
    事實，應負提出證據及說服之實質舉證責任。倘其所提出之
    證據，不足為被告有罪之積極證明，或其指出證明之方法，
    無從說服法院以形成被告有罪之心證，基於無罪推定之原則
    ，自應為被告無罪判決之諭知（最高法院分別著有三十年上
    字第八一六號、七十六年臺上字第四九八六號、四十年臺上
    字第八六號、九十二年臺上字一二八號判例可資參照）。
三、本件檢察官起訴意旨認被告郭美筠涉犯幫助詐欺罪嫌，無非
    係以證人即被害人陳麗琴及鄭以婷之指訴，及被告郭美筠所
    有上開聯邦銀行及合庫銀行帳戶之基本開戶資料、存摺交易
    往來明細表等件為據，再以被告郭美筠為具相當社會生活經
    驗之人，本於生活經驗及智識，對於詐騙集團利用人頭帳戶
    詐騙他人匯款之用，應有認識，然其竟將上開帳戶之提款卡
    含密碼交付予不詳之人使用，其主觀上仍顯具有縱容他人利
    用其帳戶作為詐欺工具之未必故意等語，為其主要論據。
四、訊據被告郭美筠固坦承其確有申設取得上開聯邦銀行及合庫
    銀行帳戶，且上開聯邦銀行帳戶內確有如附表編號一所示陳
    麗琴所存入共計四萬三千一百零四元之款項，又其上開合庫
    銀行帳戶內亦有如附表編號二所示鄭以婷所存入之九萬元款
    項，而九十八年十二月二十四日其確已同時未持有該等帳戶
    之提款卡（含密碼）等情供承不諱；惟仍堅詞否認有上開幫
    助詐欺取財之犯行，辯稱：其不記得究於何處遺失上開帳戶
    之提款卡，因上開帳戶及第一銀行帳戶之提款卡均幾乎已未
    使用，故放置在同一卡片夾內一併攜帶外出，其本有將重要
    金融資料隨身攜帶之習慣，結果該卡片夾連同上開三張提款
    卡一併於不詳時間及處所遺失，至該等存簿則未遺失，而其
    有將上開三本帳戶提款卡之密碼記載在便條紙上貼在卡片夾
    內，故密碼亦一併遺失，然其於九十八年十二月十四日經銀
    行通知其中聯邦銀行帳戶有異常交易，已隨即於同日下午六
    時左右起以電話將上開三個帳戶辦理掛失，其有從事法拍屋
    工作，尚非無資力，且其辦理上開電話掛失後，被害人陳麗
    琴遭受騙之上開款項已全數領回，足見其尚無幫助詐欺者之
    動機及行為等語。經查：
（一）被告上開聯邦銀行及合庫銀行之帳戶均由被告郭美筠本人
      申設取得，其後則於九十八年十二月二十四日同日遭詐欺
      者以如附表編號一、二所示方式，向如附表編號一、二「
      被害人」欄所示之陳麗琴及鄭以婷二人施用詐術後，要求
      如附表編號一、二「被害人」所示之陳麗琴及鄭以婷二人
      分別將該等款項匯入被告郭美筠之上開聯邦銀行及合庫銀
      行帳戶內，陳麗琴及鄭以婷二人因遭詐騙而分別匯入如附
      表編號一、二所示之上開款項，而鄭以婷所存入之九萬元
      款項旋遭以提款卡提領一空，而被告上開聯邦銀行及合庫
      銀行帳戶事後則均遭列為警示帳戶等情，業為被告所不爭
      執，且據被害人陳麗琴及鄭以婷二人分別在警詢中指訴歷
      歷（詳見警卷案卷），另有財團法人金融聯合徵信中心通
      報案件紀錄資訊、金融帳戶開戶查詢系統查詢單暨金融機
      構回應狀態（詳見臺灣臺中地方法院檢察署九十九年度偵
      字第三六六０號卷第八十頁至第八四頁）、聯邦銀行九十
      九年四月十三日（九九）聯業管（集）字第０九九一０三
      ０六七六０號調閱資料回覆（帳號0000000000
      00號郭美筠）及新北市政府警察局中和第二分局積穗派
      出所受理刑事案件報案三聯單及切結書（詳見臺灣臺中地
      方法院檢察署九十九年度偵字第三六六０號卷第一二七頁
      至第一三四頁）、新北市政府警察局板橋分局九十九年四
      月二十一日北縣警板刑字第０九九００一四九０九號函及
      其函覆之郭美筠帳號0000000000000號存戶
      資料及交易明細（詳見臺灣臺中地方法院檢察署九十九年
      度偵字第三六六０號卷第一四七頁至第一四九頁）、內政
      部警政署一六五反詐騙諮詢專線紀錄表（鄭以婷）、臺中
      市警察局第三分局東區分駐所受理詐騙帳戶通報警示簡便
      格式表（鄭以婷）、聯邦銀行存款憑條（鄭以婷）、合作
      金庫銀行存款憑條（鄭以婷）、郵政國內匯款執據（鄭以
      婷）各一張（詳見臺中縣警察局清水分局中縣清警偵字第
      ０九九００二０一五一號卷第十七頁至第二十頁）、合庫
      銀行沙鹿分行九十九年一月十二日函及其函覆之郭美筠帳
      號000000000000000號開戶資料及交易資
      料及單摺掛失暨新單摺補領（詳見臺中縣警察局清水分局
      中縣清警偵字第０九九００二０一五一號卷第二三頁至第
      二六頁）、聯邦銀行九十九年一月七日（九九）聯銀業管
      字第００四五號函及其函覆之帳號0000000000
      00號基本資料及交易明細（詳見臺灣桃園地方法院檢察
      署九十九年度偵字第四五三九號卷第六頁至第七頁）、合
      作金庫銀行自動櫃員機客戶交易明細單二紙、內政部警政
      署反詐騙諮詢專線紀錄表、新北市政府警察局中和第二分
      局積穗派出所受理各類案件紀錄表（均為陳麗琴部分）、
      新北市政府警察局中和第二分局積穗派出所受理詐騙帳戶
      通報警示簡便格式表（陳麗琴）、新北市政府警察局中和
      第二分局積穗派出所受理刑事案件報案三聯單（陳麗琴，
      詳見臺灣桃園地方法院檢察署九十九年度偵字第四五三九
      號卷第十一頁至第十五頁）、金融機構聯防機制通報單（
      詳見臺灣臺中地方法院檢察署九十九年度偵字第八六四二
      號卷第二七頁至第二九頁）、內政部警政署反詐騙諮詢專
      線紀錄表（鄭以婷）、臺中市警察局第三分局東區分駐所
      受理刑事案件報案三聯單（鄭以婷，詳見臺灣臺中地方法
      院檢察署九十九年度偵字第八六四二號卷第三二頁至第三
      三頁）、臺中市警察局第三分局東區分駐所陳報單、臺中
      市警察局第三分局東區分駐所受理各類案件紀錄表（鄭以
      婷，詳見臺灣臺中地方法院檢察署九十九年度偵字第八六
      四二號卷第三八頁至第三九頁）、聯邦商業銀行（九九）
      聯業管（集）字第０九九一０三０六七六０號函調閱資料
      回覆郭美筠開戶資料及一年內之資金往來交易明細（詳見
      臺灣臺中地方法院九十九年度易字第二三四七號第七一頁
      ）等在卷足證，則被告郭美筠上開聯邦銀行及合庫銀行之
      帳戶提款卡，均業遭詐欺者供作詐騙如附表編號一、二「
      被害人」欄所示之陳麗琴及鄭以婷二人之人頭帳戶使用，
      自甚為明確，堪先認定無訛。
（二）然而，被告郭美筠仍以前揭情詞置辯。而查，首觀諸被告
      郭美筠前於警詢中辯稱：「（問：（問：你於何時、地，
      遺失上述金融卡？）我不知道在什麼時間及地點遺失金融
      卡，是因聯邦銀行於九十八年十二月二十三日下午五至七
      時，打我行動電話0000000000號告知提領次數
      異常，我才在臺中縣梧棲家裡找提款卡而發現業已遺失。
      （問：你除遺失聯邦銀行提款卡還有遺失何物？）還有合
      庫銀行及第一銀行之金融卡、健保卡影本各一張，其他沒
      有了。（問：你當時接獲聯邦銀行通知時妳人在何處？）
      當時我在臺中梧棲家裡。（問：你將上述提款卡放置何處
      ？為何會遺失？）我真的忘記了，因太久沒有用了。（問
      ：為何不法集團會從妳之帳戶內提款金額？）因我會將密
      碼放在裝提款卡之套子內。（問：你為何會將提款卡密碼
      放置該處？）因我所有帳戶太多，怕忘記密碼，才會寫後
      放置該處。」（詳見九十九年一月二十五日臺灣桃園地方
      法院檢察署九十九年度偵字第四五三九號卷警詢筆錄第三
      頁至第四頁）等語；並於偵查中辯稱：「（問：請你回想
      ，你在何時何地遺失提款卡的？）想不起來，但我記得因
      為這張卡比較少使用，所以我放在一個卡片夾內，該卡片
      夾放了合庫、聯邦、第一等銀行的提款卡共三張，結果這
      個卡片夾連同三張提款卡一起遺失，我真的不知道我在哪
      裡遺失這個卡片夾，我是直到九十八年十二月二十八、九
      號，我去國泰世華辦理轉帳，才知道我的所有帳戶都變成
      警示帳戶，我才開始找這個卡片夾。（問：你的提款卡密
      碼有跟這些提款卡放在一起嗎？）有，我是將密碼寫在紙
      上，並將該張紙條放在卡片夾裡面。（問：為何要將提款
      卡密碼另外寫一張紙，跟提款卡放在一起？）因為怕忘記
      密碼。（問：你的合庫銀行提款卡密碼是多少？）０九０
      三三０。（問：既然你能記得提款卡密碼，為何要將密碼
      與提款卡放在一起？）因為想說不用了，以後要用怕忘記
      。（問：聯邦及第一銀行提款卡的密碼分別為何？）聯邦
      銀行的我不記得，第一銀行的密碼也是０九０三三０。（
      問：在你遺失這張提款卡之前，合庫銀行存摺裡還剩多少
      錢？）應該剩個位數吧。（問：你將合庫銀行的餘額領出
      來的目的是什麼？）這個帳戶不用了，所以我才要把餘額
      領出來。（問：既然你不使用合庫銀行這個帳戶，為何要
      將合庫銀行提款卡，收藏在卡片夾裡？）我目前沒有要使
      用這個帳戶，但沒有很確定以後到底要不要使用這個帳戶
      。」（詳見九十九年三月九日臺灣臺中地方法院檢察署九
      十九年度偵字第三六六０號卷偵訊筆錄第二十四頁至第二
      十六頁）、「（問：聯邦銀行提款卡密碼多少？）忘記了
      。（問：你有將密碼與提款卡放在一起嗎？）好像有。（
      問：為何要將密碼與提款卡放在一起？）因為我沒有在用
      ，我很迷糊，我怕忘記。（問：遺失聯邦銀行提款卡之前
      ，你的聯邦銀行帳戶內還剩多少錢？）不知道，應該沒有
      什麼錢。（問：為何你的合作金庫銀行金融卡密碼要用０
      九０三三０？）那是我兒子生日。（問：既然是你兒子生
      日，有何必要將密碼寫在一張紙上，跟合作金庫銀行提款
      卡放在一起？）每個帳戶密碼不一樣。」（詳見九十九年
      四月一日臺灣臺中地方法院檢察署九十九年度偵字第三六
      六○號卷偵訊筆錄第八十七頁至第九十頁）、「（問：你
      之前開庭時說你將合庫、聯邦、第一等銀行提款卡共三張
      放在卡片夾裡，後來這個卡片夾遺失了，你是在那裡遺失
      這個卡片夾？）我都將這個卡片夾放在包包內，我出門都
      會帶這包包，可能出門時包包內的卡片夾遺失了，但是我
      都放在不同包包內，只要我出門換包包，我都會將卡片夾
      帶在身上。（問：你之前開庭說這三張卡片裡面沒有錢，
      有需要出門時將三張卡片帶在身上？）因為我出門都會帶
      包包，所以會將重要東西隨身攜帶在身上。（問：卡片裡
      面沒有錢為何需要帶在身上？）我的卡片沒有用的放在一
      起，有在使用的放在一起。」（詳見九十九年六月十七日
      臺灣臺中地方法院檢察署九十九年度偵字第三六六０號卷
      偵訊筆錄第一八０頁至第一八四頁）等情；於本院審理中
      亦為上開相同之陳述，可見被告對其上開合庫、聯邦、第
      一等銀行之提款卡及密碼係放置在同一卡片夾而同時於不
      詳時間及地點遺失，又迨至聯邦銀行電話通知始發現上情
      等情，前後所述均大致相符，尚非無可採信。
（三）復查，提款密碼係金融交易之安全機制，為免遭他人冒用
      ，不應與提款卡、存摺等物併為存放，且徒增他人未經同
      意而使用上開帳戶之風險，並使密碼之保護作用喪失殆盡
      ，此為社會周知之事實，被告郭美筠為成年人且從事仲介
      及法拍屋工作多年，固難諉為不知，且被告郭美筠確未妥
      善保管上開帳戶之提款卡，以致不知於何時竟連同密碼同
      時遺失，而其竟對自己帳戶之重要金融物件如此輕忽對待
      ，確實啟人疑竇。然而，將存摺、提款卡及密碼分開置放
      ，以減低遭竊被不法使用之風險，固為一般人為求小心謹
      慎而為，惟亦有因個人記憶不佳，為避免忘記密碼致無法
      以存款或提款卡領款，或係個性本非嚴謹慎事之人，未慮
      及遭竊等風險，而將存簿、提款卡及密碼同置一處之情，
      亦非顯與常態相悖；而查，被告郭美筠所有上開聯邦銀行
      及合庫銀行帳戶確非其經常使用之帳戶，其內交易均非頻
      繁，因其從事法拍工作，故約有十餘張提款卡均隨身攜帶
      等情，既據被告郭美筠迭次供明在卷，且有被告郭美筠名
      片、不動產買賣契約書、本院民事強制執行案款收據、土
      地所有權狀、支票、網路申領地政電子謄本交易憑證等（
      附於本院案卷第七０頁至第九五頁）、聯邦銀行存戶事故
      查詢單及合作金庫帳戶綜合存款客戶全部資料查詢單等（
      附於九十九年度偵字第三六六０號偵查案卷第一三六頁及
      第一四九頁）在卷可稽，足見被告郭美筠為求記憶密碼而
      書寫於紙條附在該等提款卡上，致與該等體積較小而容易
      遺失之提款卡一併遺失或遭竊，均與常情無違，自尚難以
      被告郭美筠將其上開帳戶之提款卡及密碼資料同時存放在
      同一卡片夾內，致詐欺者得以順利輸入正確密碼而提領詐
      欺款項等情，遽為認定被告郭美筠確有交付上開帳戶資料
      供詐騙者任意使用之不利證據。再者，金融存款帳戶事關
      存戶個人財產權益之保障，不論是存摺、印鑑或提款卡等
      專屬性質均高，若落入不明人士手中，除存款有遭盜領之
      風險外，亦極可能被利用為取贓之犯罪工具，一般人均有
      妥為保管以防止他人任意使用之認識，倘有遺失情事，亦
      理當於發現後立即處理，盡速前往金融機構或警察機關辦
      理掛失止付或報案之手續，以維自身信用與權益，一般金
      融機構亦多設有二十四小時服務專線，供民眾於非上班時
      間發生遺失、遭竊等情事時，可立即通知金融機構，以免
      遭有心人士冒用、冒領，此應為被告郭美筠及一般人申設
      金融帳戶者所知悉之事項。而查，如附表編號二所示被害
      人鄭以婷匯入被告郭美筠上開合庫銀行帳戶之九萬元款項
      ，固已遭詐欺者領取，已如前述；然此距詐欺者取得上開
      帳戶之時間甚短，亦同前述，則被告郭美筠未能於該詐騙
      者行騙前及時發現而辦理掛失或報警，已難認有何悖於常
      理之處。況查，被告郭美筠確曾於九十八年十二月二十四
      日下午六時三十一分許、同日下午六時三十七分許及同日
      下午六時五十三分許，分別以電話向第一銀行、聯邦銀行
      及合庫銀行辦理上開提款卡掛失，且被告郭美筠辦理掛失
      後，如附表編號一所示被害人陳麗琴遭詐欺者詐騙之上開
      四萬三千一百零四元則隨即遭凍結而無法為詐欺者領取，
      並已於翌日即九十八年十二月二十五日由銀行發還予被害
      人陳麗琴取回等情，有通話費明細（附於九十九年度偵字
      第三六六０號偵查案卷第九八頁）、聯邦銀行九十九年四
      月十三日調閱資料回覆及存戶事故查詢單（詳見九十九年
      度偵字第三六六０號偵查案卷第一二七頁及第一三一頁）
      、聯邦銀行（九九）聯業管（集）字第０九九一０三二０
      八二五號函調閱資料回覆資料（詳見本院案卷第一二四頁
      ）、合庫銀行九十九年十月二十七日合金沙字第０九九０
      ００四八七五號函覆單摺掛失暨新單摺補領之申請資料影
      本（詳見本院案卷第一二七頁）及合庫銀行九十九年四月
      十五日合金沙存字第０九九０００一五四四號函及其函覆
      之郭美筠帳號００六0000000000000號帳戶
      存摺掛失相關資料（詳見臺灣臺中地方法院檢察署九十九
      年度偵字第三六六○號卷第一四二頁至第一四三頁）等存
      卷足參，是以，可見被告郭美筠尚未刻意拖延處理其帳戶
      遺失之情形，且業已有效阻礙該詐欺者續行使用其上開聯
      邦銀行等帳戶資料向他人為詐騙及取款行為甚明，而與一
      般提供帳戶提款卡甚或存摺供他人使用者，當係容任收受
      之人繼續使用，而無向銀行掛失以致無法再行使用之情形
      顯然有異，揆諸上開說明，則不僅尚難以被告郭美筠未及
      時於詐欺者行騙之前即辦理掛失或報警等情，遽為被告郭
      美筠顯係出於己意將上開帳戶之提款卡交予他人供任意使
      用之不利認定，且益見被告郭美筠確有故意阻絕詐欺者續
      行任意使用其上開帳戶資料之情，甚為明確，是以，被告
      辯稱其倘若蓄意將其上開帳戶之提款卡提供予不明人士供
      作人頭帳戶使用，當無隨即將上開帳戶全數辦理電話掛失
      止付，以致詐欺者無法領取向被害人陳麗琴詐騙所得款項
      之餘地，其上開帳戶之提款卡確係不慎遺失等語，已非無
      憑，堪可採信。
（四）再者，被告郭美筠乃從事法拍工作，平日使用之帳戶尚有
      臺中銀行及國泰世華銀行帳戶等帳戶，而其臺中銀行及國
      泰世華銀行帳戶確實均使用頻繁，且均經常性維持具有萬
      元以上之存款，而臺中銀行迨至九十八年十二月十九日止
      仍有十三萬元左右之存款，另國泰世華銀行帳戶內九十八
      年十二月二十一日最後一筆存款餘額亦尚有萬元以上等情
      ，有名片、不動產買賣契約書、本院民事強制執行案款收
      據、土地所有權狀、支票、網路申領地政電子謄本交易憑
      證、被告郭美筠所有臺中銀行帳戶及國泰世華銀行帳戶之
      交易明細（詳見本院案卷第七０頁至第一一一頁）及被告
      郭美筠國泰世華銀行活期儲蓄存款（詳見臺灣臺中地方法
      院檢察署九十九年度偵字第三六六０號卷第一０三頁至第
      一一五頁）等存卷可參，足見被告郭美筠辯稱其有正當職
      業及收入，且具有資力，蓋無出賣或提供其上開帳戶與詐
      欺者使用之動機等語，核屬有據，亦堪採信。
五、綜上所述，本件被告郭美筠所申設之聯邦銀行及合庫銀行帳
    戶提款卡及密碼資料既係不慎遺失，且被告郭美筠在經某一
    銀行通知而知悉其中一帳戶有異常交易往來後，隨即以電話
    向銀行辦理遺失帳戶之掛失，並已阻礙詐欺者繼續使用及提
    領其內之詐得款項，足認被告郭美筠尚無恣意交付上開帳戶
    資料供他人非法使用之動機及行為。又參諸卷內所有現存證
    據，可見本件公訴人所舉證據，僅足證明詐騙者確有持被告
    郭美筠上開帳戶行騙，致前揭被害人陳麗琴及鄭以婷受騙轉
    帳等情，惟尚不足以達到通常一般之人均不致有所懷疑，而
    得確信該等帳戶確係被告郭美筠出於己意而自行出售或交予
    詐騙之人使用者，此外，復查無其他積極證據足證被告郭美
    筠確有公訴人所指之行為，揆諸前揭說明，核屬不能證明被
    告郭美筠犯罪，自應諭知被告郭美筠無罪之判決。
據上論斷，應依刑事訴訟法第二百九十九條第一項前段、第三百
零一條第一項，刑法第三百三十九條第一項、第三十條第一項前
段、第二項、第五十五條、第四十一條第一項前段，刑法施行法
第一條之一，判決如主文。
中    華    民    國   100    年    1     月    10    日
            刑事第十五庭  審判長法  官  劉國賓
                                法  官  鄭舜元
                                法  官  許惠瑜
以上正本證明與原本無異。
如不服本判決應於收受判決後10日內向本院提出上訴書狀，並應
敘述具體理由；其未敘述上訴理由者，應於上訴期間屆滿後20日
內向本院補提理由書（均須按他造當事人之人數附繕本）「切勿
逕送上級法院」。
                                書記官  楊家印
中    華    民    國   100    年    1     月    10    日
附錄論罪科刑法條
中華民國刑法第339條第1項
意圖為自己或第三人不法之所有，以詐術使人將本人或第三人之
物交付者，處 5 年以下有期徒刑、拘役或科或併科 1 千元以下
罰金。
 附表：
┌──┬────────┬───┬─────┬─────────┬─────────────┬─────────┐
│編號│匯款時、地及帳戶│被害人│被害金額  │轉入金融機構及帳號│被害方式                  │證據              │
│    │                │      │（新臺幣）│                  │                          │                  │
├──┼────────┼───┼─────┼─────────┼─────────────┼─────────┤
│一  │九十八年十二月│陳麗琴│二萬一千│戶名郭美筠        │詐騙者打電話向被害人佯稱：│被害人筆錄（詳見│
│    │二十四日十八時四│（五十│五百五十二│聯邦商業銀行大園分│之前其於網路上購買商品時，│九十八年十二月二十│
│    │十八分許至合作金│五年六│元        │行                │因轉帳程式有誤，故應前往自│四日臺灣桃園地方法│
│    │庫商業銀行提款機│月十九│二萬一千│帳號0000000│動櫃員機依指示操作取消分期│院檢察署九十九年度│
│    │以ＡＴＭ轉帳匯入│日出生│五百五十二│四三六九七        │付款之設定，以免遭重複扣款│偵字第四五三九號卷│
│    │右揭帳戶。      │）    │元        │                  │云云，致被害人陷於錯誤，匯│警詢筆錄第八頁至第│
│    │九十八年十二月│      │共計四萬三│                  │款二筆各為二萬一千五百五十│十頁）            │
│    │二十四日十九時零│      │千一百零四│                  │二元，共四萬三千一百零四元│被害人提供匯款明│
│    │分許至合作金庫商│      │元        │                  │至被告郭美筠所申設之左開聯│細二紙（詳見臺灣桃│
│    │業銀行提款機以Ａ│      │          │                  │邦銀行帳戶內，匯款後始知受│園地方法院檢察署九│
│    │ＴＭ轉帳匯入右揭│      │          │                  │騙。                      │十九年度偵字第四五│
│    │帳戶。          │      │          │                  │                          │三九號卷第十一頁）│
├──┼────────┼───┼─────┼─────────┼─────────────┼─────────┤
│二  │九十八年十二月│鄭以婷│九萬元  │戶名郭美筠      │詐騙者打電話向被害人佯稱：│被害人筆錄（詳見│
│    │二十四日十五時九│（七十│十一萬元│合作金庫商業銀行沙│伊等分別係新竹市警察局員警│九十八年十二月二十│
│    │分許至合作金庫商│七年十│七萬四千│鹿分行            │及臺灣新竹地方法院檢察署書│六日臺中縣警察局清│
│    │業銀行東臺中分行│二月九│元        │帳號0000000│記官，因其涉嫌洗錢，需依指│水分局中縣清警偵字│
│    │臨櫃匯款匯入右揭│日出生│共計二十七│一二八六八三      │示將其帳戶內之款項匯至伊等│第00000000│
│    │帳戶。        │）    │萬四千元  │戶名何宜晉      │指定之「中央監管帳戶」內云│五一號卷警詢筆錄第│
│    │九十八年十二月│      │          │聯邦商業銀行民權分│云，致被害人陷於錯誤，分別│七頁至第九頁）    │
│    │二十五日十一時二│      │          │行                │匯款九萬元、十一萬元、七萬│被害人提供匯款明│
│    │十五分許至聯邦商│      │          │帳號0000000│四千元至被告郭美筠所申設之│細三紙（詳見臺中縣│
│    │業銀行民權分行臨│      │          │三九七四一        │左開合作金庫銀行帳戶、被告│警察局清水分局中縣│
│    │櫃匯款匯入右揭│      │          │戶名蔡瑞欣      │何宜晉所申設之左開聯邦銀行│清警偵字第○九九○│
│    │帳戶。          │      │          │中華郵政股份有限公│帳戶、被告蔡瑞欣所申設之左│○二○一五一號卷第│
│    │九十八年十二月│      │          │司莒光郵局        │開郵局帳戶內，匯款後始知受│十九頁至第二十頁）│
│    │二十五日十五時二│      │          │局號0000000│騙。                      │                  │
│    │十五分許至臺中旱│      │          │帳號0000000│                          │                  │
│    │溪郵局二十四支局│      │          │                  │                          │                  │
│    │臨櫃匯款匯入右揭│      │          │                  │                          │                  │
│    │帳戶。        │      │          │                  │                          │                  │
├──┼────────┼───┼─────┼─────────┼─────────────┼─────────┤
│三  │九十八年十二月二│徐如婷│二萬九千九│戶名何宜晉        │詐騙者打電話向被害人佯稱：│被害人筆錄（詳見│
│    │十四日二十一時七│（六十│百八十九元│中華郵政股份有限公│之前其於網路上購買商品時，│九十八年十二月二十│
│    │分許至中國信託銀│四年十│          │司大里郵局        │因轉帳程式有誤，故應前往自│四日臺中縣警察局霧│
│    │行提款機以ＡＴＭ│一月一│          │局號0000000│動櫃員機依指示操作取消分期│峰分局中縣霧警偵字│
│    │轉帳匯入右揭帳戶│日出生│          │帳號0000000│付款之設定，以免遭重複扣款│第00000000│
│    │。              │）    │          │                  │云云，致被害人陷於錯誤，匯│六七號卷警詢筆錄第│
│    │                │      │          │                  │款二萬九千九百八十九元至被│五頁）            │
│    │                │      │          │                  │告何宜晉所申設之左開郵局帳│被害人提供匯款明│
│    │                │      │          │                  │戶內，匯款後始知受騙。    │細二紙（詳見臺中縣│
│    │                │      │          │                  │                          │警察局霧峰分局中縣│
│    │                │      │          │                  │                          │霧警偵字第○九九○│
│    │                │      │          │                  │                          │○五一三六七號卷第│
│    │                │      │          │                  │                          │十七頁）          │
├──┼────────┼───┼─────┼─────────┼─────────────┼─────────┤
│四  │九十八年十二月│張紹瑜│二萬九千│戶名不詳        │詐騙者打電話向被害人佯稱：│被害人筆錄（詳見│
│    │二十四日十九時四│（六十│九百八十九│中華郵政股份有限公│之前其於網路上購買商品時，│九十八年十二月二十│
│    │十三分許至郵局提│七年九│元        │司桃園福林郵局    │因轉帳程式有誤，故應前往自│四日臺中縣警察局霧│
│    │款機以ＡＴＭ轉帳│月十七│二萬九千│局號0000000│動櫃員機依指示操作取消分期│峰分局中縣霧警偵字│
│    │匯入右揭帳戶。│日出生│九百八十九│帳號0000000│付款之設定，以免遭重複扣款│第00000000│
│    │九十八年十二月│）    │元        │戶名不詳        │云云，致被害人陷於錯誤，匯│六七號卷警詢筆錄第│
│    │二十四日二十時六│      │二萬九千│中華郵政股份有限公│款五筆至對方提供之帳號，嗣│六頁至第八頁）    │
│    │分許至郵局提款機│      │九百八十九│司八德高城郵局    │與家人討論始知受騙。      │被害人提供匯款明│
│    │以ＡＴＭ轉帳匯入│      │元        │局號0000000│                          │細四紙（詳見臺中縣│
│    │右揭帳戶。    │      │二萬九千│帳號0000000│                          │警察局霧峰分局中縣│
│    │九十八年十二月│      │一百二十三│戶名何宜晉      │                          │霧警偵字第○九九○│
│    │二十四日二十一時│      │元        │中華郵政股份有限公│                          │○五一三六七號卷第│
│    │四十四分許至郵局│      │十萬元  │司大里郵局        │                          │十八頁）          │
│    │提款機以ＡＴＭ轉│      │共計二十一│局號0000000│                          │                  │
│    │帳匯入右揭帳戶│      │萬九千零九│帳號0000000│                          │                  │
│    │。              │      │十元      │戶名不詳        │                          │                  │
│    │九十八年十二月│      │          │中華郵政股份有限公│                          │                  │
│    │二十四日二十一時│      │          │司屏東復興郵局    │                          │                  │
│    │四十八分許至郵局│      │          │局號0000000│                          │                  │
│    │提款機以ＡＴＭ轉│      │          │帳號0000000│                          │                  │
│    │帳匯入右揭帳戶│      │          │戶名、銀行、帳號│                          │                  │
│    │。              │      │          │均不詳            │                          │                  │
│    │九十八年十二月│      │          │                  │                          │                  │
│    │二十四日晚間某時│      │          │                  │                          │                  │
│    │至聯邦商業銀行提│      │          │                  │                          │                  │
│    │款機以現金儲入右│      │          │                  │                          │                  │
│    │揭帳戶。      │      │          │                  │                          │                  │
├──┼────────┼───┼─────┼─────────┼─────────────┼─────────┤
│五  │九十八年十二月│丁伊珊│五千零五│戶名何宜晉      │詐騙者打電話向被害人佯稱：│被害人筆錄（詳見│
│    │二十四日二十一時│（七十│十元      │中華郵政股份有限公│之前其於網路上購買商品時，│九十八年十二月二十│
│    │四十九分許至郵局│六年七│四萬元  │司大里郵局        │因轉帳程式有誤，故應前往自│五日臺中縣警察局霧│
│    │提款機以ＡＴＭ轉│月二十│共計四萬五│局號0000000│動櫃員機依指示操作取消分期│峰分局中縣霧警偵字│
│    │帳匯入右揭帳戶│一日出│千零五十元│帳號0000000│付款之設定，以免遭重複扣款│第00000000│
│    │。              │生）  │          │戶名不詳        │云云，致被害人陷於錯誤，匯│六七號卷警詢筆錄第│
│    │九十八年十二月│      │          │彰化商業銀行      │款至對方提供之帳戶內，匯款│九頁至第十頁）    │
│    │二十四日二十三時│      │          │帳號0000000│後始知受騙。              │被害人提供匯款明│
│    │四十六分許至彰化│      │          │000000000│                          │細二紙（詳見臺中縣│
│    │商業銀行提款機以│      │          │                  │                          │警察局霧峰分局中縣│
│    │ＡＴＭ轉帳匯入│      │          │                  │                          │霧警偵字第○九九○│
│    │帳戶。          │      │          │                  │                          │○五一三六七號卷第│
│    │                │      │          │                  │                          │十九頁）          │
└──┴────────┴───┴─────┴─────────┴─────────────┴─────────┘